臺灣高等法院高雄分院刑事判決　　　　100年度上易字第971號
上　訴　人　臺灣屏東地方法院檢察署檢察官
上　訴　人
即　被　告　鄒世東
上列上訴人因被告恐嚇等案件，不服臺灣屏東地方法院100 年度
易字第314 號中華民國100 年8 月8 日第一審判決（起訴案號：
臺灣屏東地方法院檢察署99年度偵字第4631號），提起上訴，本
院判決如下：
     主  文
上訴駁回。
     事  實
一、鄒世東於民國98年間因施用毒品案件，經原審法院以98年度
    簡字第1863號判決判處有期徒刑5 月確定後，應受執行而經
    台灣屏東地方法院檢察署（下稱屏東地檢署）以屏檢泰執敬
    字第267 號發布通緝，嗣於99年3 月23日13時許為警發覺其
    在屏東縣高樹鄉○○村○○路3 之1 號住處內，即於同日14
    時於該處逮捕，並於當晚21時25分依法解送至屏東地檢署訊
    問。鄒世東因質疑員警逮捕時執行公權力有所不當而怒氣未
    消，於22時26分在屏東地檢署第八偵查庭內接受檢察官王光
    傑訊問時，竟基於侮辱公務員之犯意，於訊問開始後之1 分
    7 秒、2 分57秒、3 時4 秒、3 分32秒、3 分54秒、4 分時
    接續對執行職務之王光傑檢察官辱罵「對你娘」、「幹」、
    「你娘的」、「幹你娘」、「你有嗎？作什麼檢察官! 你給
    人家幹」、「我等一下還要走回去，你娘機掰」等惡意貶損
    他人人格、名譽之言語而對依法執行職務之公務員當場侮辱
    。
二、案經台灣屏東地方法院檢察署檢察官簽分偵查起訴。
     理  由
甲、有罪部分：
一、訊據上訴人即被告鄒世東（下稱被告）固坦承伊有於上開時
    、地對檢察官告以事實欄所載辱罵言詞，惟辯稱：伊係受到
    員警王裕隆非法逮捕並毆打，伊向檢察官投訴，檢察官未加
    以理會，伊才生氣對其辱罵，檢察官有錯在先云云。
二、經查：
  (一)被告於98年間因施用毒品案件，經原審法院以98年度簡字第
    1863號判決判處有期徒刑5 月確定，該案執行案件於99年3
    月23日經台灣屏東地方法院檢察署以屏檢泰執敬字第267 號
    發布通緝，於同日13時許為屏東縣政府警察局高樹分駐所員
    警前發覺其在屏東縣高樹鄉○○村○○路3 之1 號住處內，
    而於同日14時許至該處將其逮捕歸案等情，業據證人即當日
    緝獲被告之員警王裕隆於原審審理中證述明確（見原審卷第
    83頁正反面），並有台灣高等法院被告前案紀錄表1 份、台
    灣屏東地方法院檢察署通緝書、屏東縣政府警察局里港分局
    執行拘提逮捕告知本人通知書各1 紙在卷可按（見原審卷第
    6 至11頁、警卷第8 頁反面、第16頁反面），是此部分事實
    ，應堪認定。
  (二)被告為警逮捕後，於同日21時25分解送屏東地檢署，於22時
    26分接受依法執行職務之檢察官訊問時，當場於訊問開始後
    1 分7 秒、2 分57秒、3 時4 秒、3 分32秒、3 分54秒、4
    分時接續怒罵檢察官「對你娘」、「幹」、「你娘的」、「
    幹你娘」、「你有嗎？作什麼檢察官! 你給人家幹」、「我
    等一下還要走回去，你娘機掰」等情，有台灣屏東地方法院
    檢察署99年3 月23日點名單、訊問筆錄各1 紙可按（即99年
    度毒偵字第692 號卷第5 頁、第6 頁）；而上開訊問內容，
    亦經原審審理時當庭播放勘驗屬實（見原審卷第79至81頁）
    ，堪認被告確有對依法執行職務之檢察官口出上開穢言。而
    衡諸一般社會通念及常人之經驗，上開被告所述穢言，為惡
    意貶損他人人格、名譽之醜化用語，足使對造在精神、心理
    上感受到難堪，被告為一智慮正常之成年人，對上開言詞代
    表之意當無不知之理，其對執行職務之檢察官當場口出穢語
    辱罵，自該當侮辱行為無訛。
  (三)被告雖以上開前詞置辯；然查，據證人王裕隆於原審審理時
    證稱：「當天是被告遭到通緝，我同事要求我一起前往逮捕
    被告，我們給被告看通緝書要他配合，但是被告不要，一直
    到上警車前，被告都一直有掙扎，我們有因此有強制力將被
    告帶上車，我們是三個員警壓制被告，他當時有口頭上的大
    小聲，還不至於妨害公務的程度，我們有請他講話小聲一點
    ，不要那麼激動，在車上時沒有人毆打被告後腦勺」等語（
    見原審卷第83至84頁）。又被告於當日入監時，經法務部矯
    正署屏東看守所（原台灣屏東看守所）衛生科人員施以身體
    檢查，並無發現有何傷勢，被告亦於檢查時自述其本人身體
    一切正常等情，有該所新收收容人內外傷紀錄表1 紙附卷足
    按（見偵卷第18頁），而該表內容除係被告自述外，更經被
    告簽名對按捺指印加以確認，應足信採，是被告遭逮捕之時
    雖曾遭員警以強勢壓制手段帶往警局，然應與遭蓄意毆打成
    傷之情有別。再者，任何人均有不受他人任意侮辱之人格權
    ，且為貫徹公權力之執行，自應保障公務員執行職務之行為
    ，縱令公務員於執行公務而有侵害人民權益時，除循合法程
    序尋求救濟外，亦不得任意以言詞或行動對其施以侮辱。被
    告如對逮捕之員警執行公權力手段適當與否有所質疑，自應
    依正當管道另行申訴，或在依法接受執行通緝案件訊問後，
    清楚向檢察官表示欲告發或提起告訴之意，實不得在甫接受
    本案訊問時即不明究理任意向對執行職務之檢察官加以侮辱
    ，是被告所辯自無從解免其侮辱公務員之責任。
  (四)至於公訴意旨雖認被告有於訊問當時「背對訊問檢察官並手
    拉褲子姿態做出輕蔑動作」乙節。查被告於原審審理時供承
    ：伊係32腰，但當天所穿褲子係35腰，極為寬鬆，而在入庭
    接受訊問前，法警為維護偵查庭安全，將伊所束皮帶取下暫
    予保管，伊於接受訊問時褲子快往下掉，伊才背對檢察官將
    褲子穿好，並非有侮辱之意等語。而被告在接受訊問時之3
    分25秒時，雖有轉身背對檢察官並手拉褲子之動作，惟其亦
    曾向檢察官表明其係褲子快掉下去才轉身穿褲子（見原審卷
    第80頁反面），是若被告果有意以此方式侮辱，其大可當庭
    面對檢察官脫下褲子或任褲子掉落，應無以背對轉身並穿上
    褲子之方式達到侮辱之意。從而，被告此部分舉動應非基於
    侮辱之意所為，公訴意旨所認容有誤會。
  (五)再被告雖稱：當時訊問伊之檢察官姓名係「陳新同」而非王
    光傑云云；然查，當日訊問之檢察官確為王光傑檢察官，有
    前揭訊問筆錄及報到單1 份可稽，且台灣屏東地方法院檢察
    署於99年3 月間並無名為「陳新同」之檢察官，有該署100
    年7 月5 日屏檢榮人字第1000500194號函文可參（見原審卷
    第68頁），被告此部分所稱應有誤認。
  (六)綜上所述，被告上開對依法執行職務之公務員當場侮辱之犯
    行，事證明確，應堪認定。
三、核被告所為，係犯刑法第140 條第1 項於公務員依法執行職
    務時當場侮辱罪。被告於上開時地多次辱罵執行職務之檢察
    官，其係於密切接近之時間及同地實施，侵害同一國家法益
    ，各行為獨立性極為薄弱，且係出於同一目的，依一般社會
    健全觀念，在時間差距上，難以強行分開，應視為數個舉動
    之接續施行，合為包括的一行為予以評價，屬接續犯，論以
    一罪。
四、原審認被告此部分罪證明確，因而適用刑法第140 條第1 項
    、第41條第1 項，刑法施行法第1 條之1 等規定，並審酌被
    告明知檢察官正在依法執行職務，竟出言辱罵，行為甚為不
    當，多次辱罵之犯罪情節，對公務執行之尊嚴損害非輕及其
    犯罪動機、生活狀況、教育程度等一切情狀，量處有期徒刑
    3 月，並諭知如易科罰金以新台幣1000元折算1 日之折算標
    準。其認事用法，核無不合，量刑亦屬允當。被告上訴意旨
    ，否認此部分犯罪，指摘原判決此部分不當；公訴人上訴意
    旨，亦就被告「拉褲子姿態做出輕蔑動作」乙節，指摘原判
    決此部分認事不當，均無理由，應予駁回。
五、至被告聲請毒品治療之醫師、鑑定人及王裕隆為證；並對99
    年3 月23日之法警、被告為測謊等證據方法乙節。因本件被
    告所犯係公然侮辱罪，業經本院依卷內證據認定如前，是有
    關被告之毒品治療與本件犯罪構成要件並無關連性；另其餘
    部分亦因事實已臻明確，故均無調查之必要，合此敘明。
乙、無罪部分
一、公訴意旨另認：鄒世東於99年3 月23日因毒品案件通緝為警
    緝獲解送屏東地檢署，嗣於22時26分接受檢察官訊問時，竟
    基於恐嚇危害安全之犯意，對訊問檢察官王光傑揚言「你就
    不要讓我出來，我就剩下5 個月可以執行」等語，致令王檢
    察官心生畏懼，因認被告鄒世東就此部分另涉犯刑法第305
    條之恐嚇危害安全罪嫌等語。
二、按犯罪事實應依證據認定之，無證據不得認定犯罪事實；不
    能證明被告犯罪者，應諭知無罪之判決，刑事訴訟法第154
    條第2 項、第301 條第1 項分別定有明文。復事實之認定，
    應憑證據，如未能發現相當證據，或證據不足以證明，自不
    能以推測或擬制之方法，為裁判基礎（最高法院30年上字第
    816 號、40年台上字第86號判例意旨參照）。又依刑事訴訟
    法第161 條第1 項規定，檢察官就被告犯罪事實，應負舉證
    責任，並指出證明之方法。因此，檢察官對於起訴之犯罪事
    實，應負提出證據及說服之實質舉證責任。倘其所提出之證
    據，不足為被告有罪之積極證明，或其指出證明之方法，無
    從說服法院以形成被告有罪之心證，基於無罪推定之原則，
    自應為被告無罪判決之諭知（最高法院92年台上字第128 號
    判例意旨參照）。又刑法第305 條之恐嚇危害安全罪之構成
    ，係以行為人對他人以加害生命、身體、自由、名譽、財產
    之事恐嚇，並致受告知人心生危害於安全者，始足當之。
三、訊據被告堅詞否認有何恐嚇危害安全之犯行，辯稱：「我沒
    有對檢察官告知加害生命、身體、自由、名譽、財產之事項
    ，且檢察官亦無心生危害」等語。經查：被告雖於99年3 月
    23日接受檢察官訊問時，曾於訊問開始時第2 分11秒及3 分
    15秒時對檢察官告以：「你就不要讓我出來，我還剩5 個月
    要執行」、「不要讓我出來喔」等情，業經原審當庭勘驗明
    確（見原審卷第80頁），然參酌被告前後與檢察官之應答內
    容如下：「檢察官：你要不要接受訊問？鄒世東：不要。」
    、「檢察官：不要吼，那就筆錄看一看，簽不簽隨便你，送
    執行」、「鄒世東：拎北（台語音譯）這不就都是假的嗎（
    同時指著頭）？幹！又罵一句，再簽嘛！檢察官：然後再罵
    一句檢察官『幹』。鄒世東：我有罵你嗎，你娘的。檢察官
    ：然後再罵一句檢察官『幹你娘』。鄒世東：蓋爽！蓋爽！
    蓋爽！盡量簽，盡量給我判，判久一點。不要讓我出來」（
    見原審卷第80頁），是被告僅稱：「不要讓我出來」等語，
    並無復加以任何加害生命、身體、自由、名譽、財產之惡害
    恐嚇檢察官，自難以恐嚇安全罪相繩。
四、綜上所述，被告所言難以認定其係以加害生命、身體、自由
    、名譽、財產之事項，恐嚇他人；此外，復查無其他確切之
    證據足資證明被告有此犯行，其此部分犯罪應屬不能證明，
    自應為無罪諭知。
五、原審就此部分為被告無罪之諭知，核無不合；公訴人上訴意
    旨，就此部分指摘原判決不當，為無理由，應予駁回。
據上論斷，應依刑事訴訟法第368 條，判決如主文。
本案經檢察官鍾忠孝到庭執行職務。
中    華    民    國   100    年    11    月    16    日
                  刑事第四庭    審判長法  官  蕭權閔
                                      法  官  唐照明
                                      法  官  吳進寶
以上正本證明與原本無異。
不得上訴。
中    華    民    國   100    年    11    月    16    日
                                      書記官  唐奇燕
附錄本判決論罪科刑法條：
中華民國刑法第140 條
於公務員依法執行職務時，當場侮辱，或對於其依法執行之職務
公然侮辱者，處6 月以下有期徒刑、拘役或1 百元以下罰金。對
於公署公然侮辱者亦同。